臺灣新竹地方法院刑事判決　　　　　　　　　　　　　九十三年度易字第四八０號
　　公　訴　人　臺灣新竹地方法院檢察署檢察官
　　被　　　告　戊○○　男　四.
　　選任辯護人　洪大明律師
右列被告因傷害等案件，經檢察官提起公訴（九十三年度偵字第三六二八號），本院
判決如左：
    主  文
戊○○傷害人之身體，累犯，處有期徒刑陸月，如易科罰金，以參佰元折算壹日。
被訴毀損部分無罪。
    事  實
一、戊○○前有賭博、違反懲治走私條例等前科，最近一次於民國八十七年十二月十
    五日，因傷害案件，經臺灣高雄地方法院以八十七年度易字第六○八六號判決判
    處有期徒刑六月，如易科罰金以三百元折算一日確定，於八十八年四月二十六日
    易科罰金執行完畢。
二、戊○○之妻、女原在位於新竹市○○○路一之九號「新竹漁港直銷中心」一樓之
    Ｂ二三號攤位，經營販售魚鬆之生意，與對面由己○○經營、且同為販售魚鬆生
    意之Ｂ二九號攤位，平日常因爭取顧客上門、削價競爭等事發生齟齬，長久以來
    兩攤位之經營者即相處不睦，戊○○亦因此認為己○○經常以削價方式欺負其妻
    鋒當日又以削價方式拉攏顧客後極為憤怒，竟基於傷害之犯意，於同日晚上七點
    多，持由不詳處所取得之木棍一支，至己○○所經營之上開Ｂ二九號攤位，見己○○正坐在放置於攤位前之魚鬆機旁，即以手持之木棍朝己○○之身體毆打，己○○見狀隨即起身，一面舉起左手抵擋，一面往攤位內退去，詎戊○○並未罷手
    ，仍一路走過二台魚鬆機間之走道，追逐己○○進入攤位內，而持續毆打己○○
    ，致己○○受有左前臂挫傷、擦傷併血腫、左背部挫傷瘀青之傷害，嗣因隔壁攤
    位之人上前將戊○○拉開，戊○○始罷手離去現場。
三、案經己○○訴由新竹市警察局第一分局報請臺灣新竹地方法院檢察署檢察官偵查
    起訴。
    理  由
壹、有罪部分：
一、認定犯罪事實所憑之證據及認定之理由：
（一）告訴人己○○遭被告毆打之事實，迭據告訴人己○○於警詢、偵訊中指述歷歷
      ，復經告訴人以證人身份於本院審理時具結證述在卷，而告訴人己○○受有事
      實欄所載之傷害，亦有國軍新竹醫院附民眾診療服務處九十三年四月四日診斷
      證明書一件（見九十三年度偵字第三六二八號偵查卷第九頁）、傷勢相片三紙
      （見同上開偵查卷第七、八頁）在卷可稽。
（二）證人即告訴人己○○之妻甲○○於本院審理時結證稱：當時我在攤位內，當天
      大概晚上七點多，戊○○從左側的門進來，就拿一根鐵棍朝我先生身上猛打，
      一句話都沒有說，我先生坐在機器旁，機器在攤位前面，我先生用左手去擋，
      棍子打到他的左手，人一直退後，退到攤位後面正好有一張椅子，我先生就把
      椅子拿起來抵擋，我過去把被告推開，後來隔壁攤就進來搶住被告鐵棍，警察
      來的時候，我先生有捲起袖子讓警察看，沒有拉衣服，我先生的左手臂有流血
      ，我八點多快九點帶我先生去醫院等語（見本院卷第六十二至六十五頁）。
（三）證人即到現場處理之警員丁○○於本院審理時結證稱：九十三年四月四日我服
      十八時至二十時的備勤，一一○轉報一件說直銷中心店被砸有人受傷，十分鐘
      之內，我就一人趕到現場，大概是七點五十六分，我先到Ｂ二九號己○○攤位
      問他發生何事，他說遭到對面攤位綽號「茶壺」的人持棍棒攻擊，現場商品掉
      落地上，攤位燈管破裂，椅子倒了，告訴人有受傷，告訴人陳述手臂有瘀傷、
      背部疼痛，但衣服沒有脫下來，我就用數位相機照告訴人左手臂的傷，當時確
      實有看到告訴人手臂有一條黑青瘀血，我有叫告訴人趕快就醫，記憶中告訴人
      好像說傷勢是因為抵擋的時候造成的，並說不分青紅皂白持木棍進來朝他手臂
      亂打等語（見本院卷第五十七頁背面至六十一頁）；另經本院當庭提示告訴人
      受傷之相片供證人辨識，證人觀後復證稱：告訴人手臂有一條約二、三公分寬
      的瘀傷，並當庭將當日所見告訴人之傷勢以筆在相片中標示圈出（見上開偵查
      卷第八頁）。此外，復有證人丁○○所製作之報告內容略謂：「：：見店家己○○左小臂瘀腫，：：陳員稱遭對面店家戊○○持鐵棒毆打所致：：」（見上
      開偵查卷第三十九頁），及新竹市警察局受理各類案件紀錄表處理情形欄內記
      載：「丁○○回報，己○○與戊○○在直銷中心販賣相同物品，因拉客人而衝
      突，致己○○手臂擦傷：：」等情（見上開偵查卷第四十頁），資為佐證。
（四）承上述，證人甲○○、丁○○於九十三年四月四日晚上，在上開Ｂ二九號攤位
      ，確實均有親見告訴人左手臂上受有傷害之事實，應可認定；而告訴人於當日
      晚上八點多至醫院就醫後，醫院所開具之上開診斷證明書上亦確實記載告訴人
      身體受有左前臂挫傷、擦傷併血腫、左背部挫傷瘀青之傷害，又被告並不否認
      當日晚上七點多有前往告訴人之上開Ｂ二九號攤位找告訴人理論，以及過程中
      有持木棍之事實，可見告訴人己○○之指述及證人甲○○證述被告確實有毆打
      告訴人身體等情，並非虛假，為可採信。
（五）至於被告案發當時所持以毆打告訴人者，究竟是告訴人所指之鐵棒或被告所承
      認之木棍，因告訴人於本院審理時已改口證稱：被告所拿的棍子「應該是鐵製
      的」（見本院卷第五十二頁背面），顯然告訴人並不確定被告所持確實是鐵棍
      ，故本院依據被告之自白，並參酌後列證人丙○○、乙○○於本院審理時均證
      稱被告當日係持木棍之證詞，認被告當日所持者確是木棍之事實，應堪認定。
（六）綜上所述，被告傷害告訴人成傷之行為，事證明確，犯行洵堪認定，應依法論
      科。
二、被告之辯解及不採之理由：
（一）被告雖矢口否認有何傷害犯行，辯稱：當日我沒有進入告訴人之攤位內，因為
      告訴人拿椅子要砸我，我才拿隔壁攤的木棍要抵擋，沒有打到告訴人，兩人並
      沒有身體上的碰觸，告訴人的傷是作假的云云。
（二）不採之理由：
  １、告訴人己○○受傷之事實，有上開證人甲○○、丁○○之證述及診斷證明書、
      相片等見足證，被告雖質疑告訴人之傷勢乃事後作假，然查，證人即警員丁○○於接獲一一○通報後十分鐘內即趕抵現場，在現場亦親見告訴人左手臂上確
      有一條寬約二、三公分黑清瘀血之傷害，告訴人並向證人表示背部疼痛，另告
      訴人於案發後之一小時即至醫院就醫，並經醫師診斷受有上開診斷書所示之傷
      害等情，均有上開證人證詞可參，再觀之卷附告訴人受傷傷勢之相片，告訴人
      左手臂、左背部受傷之面積均不小，且嚴重黑青瘀血，以上述證人到達案發現
      場、告訴人就醫之時間及傷勢面積等客觀情形判斷，實難認告訴人於此連續之
      受傷、報案、就醫之時間內，有可能將自己自戕成傷，況且衡情告訴人若為誣
      陷被告傷害而自己製造傷勢，亦不須將自己之身體自戕成傷多處，且達到大面
      積又嚴重瘀青之程度，故被告辯稱告訴人之傷害係造假云云，顯不足採。
  ２、又被告於本院審理時先供稱：當天我去找告訴人理論，我剛要開口，告訴人就
      拿椅子要砸我，復改供稱：我叫告訴人生意不要這樣做，告訴人就把椅子拿起
      來等語（見本院卷第六十六頁背面、第六十八頁）。查被告自承自己平日並不
      在Ｂ二三號攤位上做生意，攤位之生意都是被告之妻子、女兒負責，顯然縱使
      告訴人與被告之妻女因經營生意而相處不睦，但被告與告訴人二人間，並從未
      有正面之衝突過，故告訴人對於被告理應無重大仇恨更無對被告施以暴力之動
      機存在才是，準此，則告訴人怎可能於被告走到其攤位前，完全未開口時，即
      先拿起椅子要砸被告，或甚至於被告僅開口要求告訴人「生意不要這樣做」時
      ，告訴人即拿起椅子要砸被告，被告上開係先遭告訴人攻擊及所述告訴人行為
      反應之說詞，顯然悖於一般正常人通常係先受有不善或挑釁、攻擊行為始為反
      擊行為之常情，故被告上開所稱，顯為卸免自己罪責之托詞，不足採信。
  ３、至於被告所舉之證人丙○○、乙○○，雖均於本院審理時證述當晚被告沒有進
      入告訴人之攤位內，沒有看到被告手持之木棍有打到告訴人之身體云云，然其
      二人之證述除與上開調查之證人甲○○證述被告確實有毆打告訴人、證人丁○○證述當晚親見告訴人左手臂上有受傷、攤位內有物品散落在地及上開診斷證
      明書所示告訴人受傷害情形不符外，另被告於本院審理時尚且供稱：告訴人之
      太太（甲○○）拿塑膠椅子過來，而且有打我打到椅子爛了，丙○○、乙○○
      看我一直被他們打，趕快把我架開，我手上之木棍，是被丙○○、乙○○拿去
      等語（見本院卷第六十七、六十八頁），然證人丙○○於本院審理時卻證稱不
      記得木棍到哪裡去了，告訴人夫妻與被告三人間身體都沒有接觸到（見本院卷
      第四十三頁背面、第四十五頁背面）等語，證人丙○○與被告是交情不錯的朋
      友（見本院卷第四十五頁），而其所為之證述內容與被告所為供述亦有前揭明
      顯不一致之情形，故其所為證述不無有為維護被告而避重就輕之可能，故不能
      採信。至於證人乙○○於本院審理時亦證稱：看到被告與告訴人一起拿木棍、
      椅子，告訴人的太太也有拿椅子，但是都只是作勢沒有打等語（見本院卷第五
      十頁），所為證述亦明顯與被告上開供述並一致，顯然證人乙○○並未完全據
      實陳述當日所目睹之事實經過，所為證述，亦不足採信。故證人丙○○、乙○○於本院所為證述，均不足採為有利被告之認定。
  ４、綜上所述，被告所辯均顯為卸責之詞，不堪採信。
四、論罪及科刑之審酌：
（一）所犯罪名：
      核被告所為，係犯刑法第二百七十七條第一項之傷害罪。
（二）累犯加重其刑：
      被告於八十七年十二月十五日，因傷害案件，經臺灣高雄地方法院以八十七年
      度易字第六○八六號判決判處有期徒刑六月，如易科罰金以三百元折算一日確
      定，於八十八年四月二十六日易科罰金執行完畢之事實，有臺灣新竹地方法院
      檢察署刑案資料查註紀錄表及臺灣高等法院被告全國前案紀錄表各一件在卷可
      稽，其於受有期徒刑執行完畢後五年以內再犯本件有期徒刑以上之本罪，為累
      犯，應依法加重其刑。
（三）量刑部分：
      爰審酌被告素行不良，竟仍不知悔改，於受有期徒刑執行完畢後五年內再犯本
      件，且犯罪後否認犯行，毫無悔意，參以被告之犯罪手段、情節及告訴人所受
      損害，被告迄今尚未與告訴人達成和解，賠償告訴人之損失等一切情狀，量處
      如主文所示之刑，並諭知易科罰金之折算標準。
（四）沒收：
      供被告犯罪所用之木棍一支，被告否認為其所有，亦查無證據足以證明係被告
      所有，依法即無從宣告沒收，附此敘明。
貳、無罪部分：
（一）公訴意旨略以：被告戊○○於上述事實欄所示之時、地，除持木棍傷害告訴人
      己○○外，竟另基於毀損之犯意，以木棍敲毀垂掛於上開Ｂ二九號攤位魚鬆機
      上之燈罩及燈管，並致散落之玻璃碎片掉入魚鬆機內，造成告訴人己○○受有
      共約新台幣（下同）七千餘元之損失，因認被告戊○○另涉有刑法第三百五十
      四條之毀損罪嫌等語。
（二）按犯罪事實應依證據認定之，無證據不得認定犯罪事實；不能證明被告犯罪者
      ，應諭知無罪之判決。刑事訴訟法第一百五十四條第二項、第三百零一條第一
      項分別定有明文。所謂認定犯罪事實之證據，係指足以認定被告確有犯罪行為
      之積極證據而言，該項證據自須適合於被告犯罪事實之認定，始得採為斷罪資
      料。且刑事訴訟上證明之資料，無論其為直接或間接證據，均須達於通常一般
      之人均不致有所懷疑，而得確信其為真實之程度，始得據為有罪之認定，若其
      關於被告是否犯罪之證明未能達此程度，而有合理懷疑之存在，致使無從形成
      有罪之確信，根據「罪證有疑、利於被告」之證據法則，即不得遽為不利被告
      之認定，最高法院著有五十三年著有臺上字第六五六號、二十九年上字第三一
      ０五號、七十六年度臺上字第四九八六號判例可稽。次按，刑法第三百五十四
      條毀損罪之成立，須行為人主觀上具有毀損之故意始該當，若行為人係出於過
      失行為致損壞他人之物，則無成立該條罪責之餘地。
（三）公訴意旨認被告戊○○涉犯刑法第三百五十四條毀損罪嫌，無非係以被告戊○○於檢察官偵訊時坦承有持木棍敲壞Ｂ二九號攤位之燈罩、燈管等情不諱，並
      據告訴人己○○指述明確，復有證人甲○○於偵查中之證詞資為佐證等為其主
      要論據。
（四）訊據被告戊○○固不否認有於九十三年四月四日下午七點多，持木棍至告訴人
      所經營之上開Ｂ二九號攤位，將攤位上之燈罩及長型白色日光燈燈管敲破毀損
      之事實，惟堅決否認有何毀損犯意，辯稱伊當時係不小心打到的等語。
（五）經查，告訴人己○○經營之上開Ｂ二九號攤位上，原垂掛在魚鬆機上方之燈罩
      及長型白色日光燈管，於上述時間，確遭被告戊○○持木棍敲打致燈罩變形、
      燈管破碎掉，玻璃碎片散落在魚鬆機內，魚鬆機內之魚鬆亦因摻雜玻璃碎片而
      無法販售之事實，固迭據告訴人己○○於警詢、偵訊時指述及本院審理時證述
      在卷，核與證人甲○○於偵訊、本院審理時證述情節相符。然茲應審究者，為
      上述情形是否為被告之故意毀損行為所造成？
  １、查，被告當日至Ｂ二九號攤位之目的，係找告訴人理論，且基於傷害之犯意持
      木棍毆打告訴人，致告訴人受有左前臂挫傷、擦傷併血腫、左背部挫傷瘀青之
      傷害乙情，已如前述，而被告所持之木棍長約一公尺，業據證人丙○○於本院
      審理時證述在卷（見本院卷第四十三頁），另上開Ｂ二九號攤位上，垂掛在魚
      鬆機上方之長型白色日光燈管距離地面約一公尺八十公分乙情，亦據證人即告
      訴人己○○於本院審理時證述明確（見本院卷第五十六頁），而被告毆打證人
      己○○時，係由放置在上開Ｂ二九號攤位前之二台魚鬆機外、穿過魚鬆機間之
      走道再進入攤位內，一路持木棍毆打己○○，己○○則舉起左手抵擋、並由魚
      鬆機旁退往攤位內，致受有上述傷害之事實，亦如前述，故由己○○受傷之部
      位均在上半身，且被告與己○○二人均是站姿等客觀情狀可見，被告應係持木
      棍由上往下朝己○○之上半身毆打。
  ２、而依據本院開庭時之觀察，被告之身高應高於一百六十公分，再加上其手持木
      棍約一公尺長度後，總高度應至少已超過一百八十公分，故被告於持木棍一面
      由外穿過走道進入Ｂ二九號攤位內，一面以木棍毆打己○○之過程中，手中木
      棍極有可能會打到垂掛在魚鬆機上方之燈罩、燈管，而被告當時既係基於傷害
      之犯意為上述行為，行為時間僅約二十秒左右，且攤位很窄等情，亦據證人己○○於本院審理時證述在卷（見本院卷第五十二頁、五十三頁背面），則就客
      觀上而言，實難想像被告於此短短數十秒之內，會另行起意而故意毀損上開燈
      罩、燈具。
  ３、再證人己○○、甲○○於本院審理時均證稱被告至攤位時，即拿木棍往己○○
      身上打（見本院卷第五十二頁、第六十二頁背面），證人丙○○於本院審理時
      亦證稱：做生意的燈管蠻低的，兩人在那邊拉來拉去的，攤位很小，拉一拉就
      看到棍子打到燈管，：：被告和己○○一人拿木棍、一人拿椅子在架來架去之
      過程中，燈管就被被告手持的棍子打破了等語（見本院卷第四十一頁背面、第
      四十六頁），由此益見，被告當時並無故意去敲打燈具之行為。
  ４、故本院認被告上開所為是不小心打到之辯解，應可採信。被告主觀上既無毀損
      之故意，即與前揭刑法第三百五十四條毀損罪之構成要件不符，而我國刑法並
      無處罰過失毀損之規定，則被告毀損上開燈具之行為，即不為罪。
（六）綜上，公訴人前開提出證明被告戊○○涉犯刑法第三百五十四條毀損罪嫌之證
      據方法，尚未達於通常一般之人均不致有所懷疑，而得確信其為真實之程度，
      仍存有諸多合理之懷疑，自無從遽為被告戊○○有罪之認定。此外，復查無其
      他積極證據足認被告戊○○有何故意毀損之情事，應認為被告戊○○此部分之
      犯罪尚屬不能證明，爰依法為其無罪之諭知。
據上論斷，應依刑事訴訟法第二百九十九條第一項前段、第三百零一條第一項，刑法
第二百七十七條第一項、第四十七條、第四十一條第一項，罰金罰鍰提高標準條例第
一條前段、第二條，判決如主文。
本案經檢察官宋重和到庭執行職務。
中　　　華　　　民　　　國　　九十三　　年　　 十二 　　月　　二十四　　日
                                 臺灣新竹地方法院刑事第六庭
                                     審判長法  官  遲中慧
                                           法  官  林昌義
                                           法  官  魏瑞紅
右正本證明與原本無異。
如不服本判決，應於送達後十日內向本院提出上訴狀。
                                           書記官  陳凰榆
中　　　華　　　民　　　國　　九十三　　年　　 十二 　　月　　二十四　　日
附錄論罪科刑實體法條文：
中華民國刑法第二百七十七條
(普通傷害罪)
傷害人之身體或健康者，處三年以下有期徒刑、拘役或一千元以下罰金。
犯前項之罪因而致人於死者，處無期徒刑或七年以上有期徒刑；致重傷者
，處三年以上十年以下有期徒刑。
